【裁判字號】    99,台上,1392
【裁判日期】    990311
【裁判案由】    違反毒品危害防制條例
【裁判全文】
最高法院刑事判決            九十九年度台上字第一三九二號
上  訴  人  甲○○
            乙○○
上列上訴人等因違反毒品危害防制條例案件，不服台灣高等法院
台中分院中華民國九十八年十二月二十二日第二審判決（九十八
年度上訴字第二一三０號，起訴案號：台灣台中地方法院檢察署
九十八年度偵字第一二八０五、一六０三一號），提起上訴，本
院判決如下：
    主  文
上訴駁回。
    理  由
按刑事訴訟法第三百七十七條規定，上訴於第三審法院，非以判
決違背法令為理由，不得為之。是提起第三審上訴，應以原判決
違背法令為理由，係屬法定要件。如果上訴理由書狀並未依據卷
內訴訟資料，具體指摘原判決不適用何種法則或如何適用不當，
或所指摘原判決違法情事，顯與法律規定得為第三審上訴理由之
違法情形，不相適合時，均應認其上訴為違背法律上之程式，予
以駁回。本件上訴人甲○○上訴意旨略稱：(一)、甲○○坦承販賣
第一級毒品海洛因犯行，其販賣毒品之金額、數量甚少，相對於
大毒梟而言，其對社會治安及國民健康造成之危害較輕，犯罪後
深感悔意，犯罪情狀顯可憫恕，原判決判處應執行有期徒刑十八
年，仍嫌過重，應從輕依修正前刑法規定減輕其刑，方為適法。
(二)、甲○○每次交付海洛因予周哲倫施用，均未收取金錢報酬。
本件係甲○○帶同警方查獲周哲倫，致周哲倫心生不滿，而為甲
○○有販賣第一級毒品之不實指控，甲○○願與周哲倫對質詰問
。(三)、甲○○與乙○○均自白共同販賣海洛因予吳岳龍部分之犯
行，然原審對乙○○部分之犯行均予審判，對於甲○○部分卻移
送檢察官另案偵辦，為不同之處理，顯屬違背法令等語。上訴人
乙○○上訴意旨略稱：乙○○雖有販賣第一級毒品之事實，但因
自幼生母早逝，與養母感情不睦，無人教導正確觀念，以致成長
後行為偏差自暴自棄，又因未婚生子，加以錯誤婚姻下，因重重
生活壓力誤入歧途，於偵、審中均自白犯罪，有悔悟決心，原判
決量刑仍嫌過重，不符比例原則等語。
惟查：本件原判決認定甲○○或單獨、或與乙○○共同有如原判
決犯罪事實欄所載，先後多次販賣第一級毒品海洛因予吳岳龍、
徐敏洋、羅文良、周哲倫、彭士韋等犯行。因而撤銷第一審對上
訴人等之科刑判決，改判分別論處甲○○如原判決附表一編號一
至六、八至十一所示之販賣第一級毒品及共同販賣第一級毒品共
十罪罪刑（均累犯，其中原判決附表一編號一至三部分，各處有
期徒刑十年二月，編號四至六部分，各處有期徒刑十年一月，編
號八至十一部分，各處有期徒刑十年；並均為相關之沒收宣告）
，論處乙○○如原判決附表二編號一至四、六所示之共同販賣第
一級毒品共五罪罪刑（均累犯，其中原判決附表二編號一部分，
處有期徒刑十五年四月，編號二至四部分，各處有期徒刑十年二
月，編號六部分，處有期徒刑十五年二月；並均為相關之沒收宣
告）。係以：上訴人等分別於警詢、偵查、審理時所為之自白，
及於審理時以證人身分所為之陳述，證人吳岳龍、羅文良、周哲
倫、彭士韋之證言，內政部警政署刑事警察局指認犯罪嫌疑人紀
錄表、通訊監察作業譯文摘要報告書、全家便利商店市話通聯紀
錄查詢資料，扣案之NOKIA 牌行動電話一具（含門號00000
00000號SIM 卡）、MOTOROLA廠牌行動電話一具（含門號0
000000000號SIM 卡）、電子磅秤一台、分裝袋一包、
包裝紙袋十三個等證據資料，為綜合之判斷。並說明甲○○於偵
查及審判中自白上開犯行，乙○○於偵查及審判中自白原判決附
表二編號二、三、四部分之犯行，該等部分均依民國九十八年五
月二十日修正公布之毒品危害防制條例第十七條第二項減輕其刑
。又上訴人等所犯上開各罪，渠等販賣海洛因之數量及所得非多
，相較於長期、大量販賣毒品之毒梟而言，對社會秩序與國民健
康之危害，顯然不成比例，倘各該犯行均處以販賣第一級毒品之
法定最低刑度（乙○○所犯原判決附表二編號一、六，未於偵查
中自白部分），及依修正後毒品危害防制條例第十七條第二項減
輕其刑後之法定最低刑度，猶嫌過重，足以引起一般人之同情，
爰均依刑法第五十九條規定酌減其刑。已詳細敘述其所憑之證據
及認定之理由，所為論斷，俱有卷存證據資料可資覆按，並無採
證或認定事實違背經驗法則或論理法則，或其他違背法令之情形
。另查：(一)、甲○○販賣海洛因予周哲倫部分之犯行（即原判決
附表一編號五、六部分），業據甲○○於偵查、第一審及原審中
自白在卷，核與周哲倫證述之情節相符，原審憑以認定甲○○有
此部分犯行，核無違誤。甲○○上訴意旨指稱其交付海洛因予周
哲倫並未收取價金云云，顯非依據卷內具體訴訟資料予以指摘，
自非適法之第三審上訴理由。又本院為法律審，其陳明願與周哲
倫對質詰問乙節，本院亦無從斟酌。(二)、刑法第六十四條第二項
、第六十五條第二項原分別規定「死刑減輕者，為無期徒刑，或
為十五年以下十二年以上有期徒刑。」、「無期徒刑減輕者，為
七年以上有期徒刑。」嗣刑法於九十四年二月二日修正公布，於
九十五年七月一日生效施行時，固將上開規定分別修正「死刑減
輕者，為無期徒刑。」、「無期徒刑減輕者，為二十年以下十五
年以上有期徒刑。」，相較之下，以修正前之規定較有利於行為
人。惟本件原判決認定甲○○之犯罪時間，為九十八年二月二十
二日至同年五月十三日之間，均在上述刑法修正生效之後，自應
適用修正後之刑法規定，作為計算其法定刑減輕後之量刑依據，
無新舊法比較適用之問題。甲○○上訴意旨指稱其應適用修正前
刑法規定減輕其刑云云，自屬無稽。(三)、刑事訴訟之審判採彈劾
主義，即不告不理原則，該法第二百六十八條明定：法院不得就
未經起訴之犯罪審判。原判決犯罪事實欄二、(1)、(2)、(3)所載，
甲○○與乙○○共同販賣海洛因予吳岳龍部分，其中甲○○部分
未經檢察官予以起訴，原審因而僅就乙○○經起訴部分予以審判
，而未就甲○○部分審判，要無違法可言。甲○○任意指摘原判
決此部分不當，亦非適法之上訴理由。(四)、量刑輕重係事實審法
院之職權，事實審法院對於有罪被告之科刑，已就刑法第五十七
條明定科刑時應審酌行為人之責任基礎並一切情狀，及注意該條
所列十款事項，以為科刑輕重之標準，所為之量刑並未逾越法定
刑度範圍，復已符合刑罰相當之原則，即無違法可言。原判決就
乙○○所犯各罪，分別依修正後毒品危害防制條例第十七條第二
項及刑法第五十九條規定減輕其刑後，再就刑法第五十七條各款
所定事項及乙○○之責任基礎暨一切情事，予以審酌後，就其所
犯原判決附表二編號一部分，判處有期徒刑十五年四月，編號二
至四部分，各處有期徒刑十年二月，編號六部分，判處有期徒刑
十五年二月，所為之量刑已接近最低刑度，亦無違反比例原則情
形，自無違法可言。乙○○上訴意旨任憑己意，漫詞指摘原判決
量刑過重云云，與法律規定得為第三審上訴理由之違法情形，不
相適合。綜上，上訴人等之上訴均違背法律上之程式，應予駁回
。
據上論結，應依刑事訴訟法第三百九十五條前段，判決如主文。
中    華    民    國  九十九  年    三    月   十一   日
                      最高法院刑事第五庭
                          審判長法官  陳  正  庸
                                法官  林  秀  夫
                                法官  宋      祺
                                法官  陳  祐  治
                                法官  林  瑞  斌
本件正本證明與原本無異
                                      書  記  官
中    華    民    國  九十九  年    三    月   十七   日
                                                      v

司法院資訊處製作；財團法人民間司法改革基金會備份。
